【裁判字號】    99,交抗,1687
【裁判日期】    990914
【裁判案由】    違反道路交通管理處罰條例
【裁判全文】
臺灣高等法院交通事件裁定            99年度交抗字第1687號
抗  告  人
即受處分人  甲○○
上列抗告人即受處分人因違反道路交通管理處罰條例案件，不服
臺灣板橋地方法院中華民國99年4 月28日所為裁定（99年度交聲
字第507 號），提起抗告，本院裁定如下：
    主  文
抗告駁回。
    理  由
一、本件原裁定意旨略以：抗告人即受處分人甲○○（下稱受處
    分人）於民國99年1 月19日凌晨1 時21分許，騎乘車牌號碼
    N83- 872號重型機車，在臺北縣樹林市○○街312 號前因有
    「拒絕接受酒精濃度測試之檢定」之違規，為警掣單舉發，
    有臺北縣政府警察局北縣警交大字第C00000000 號舉發違反
    道路交通管理事件通知單、臺北縣政府警察局樹林分局99年
    2 月5 日北縣警樹交裁字第0990003773號函各1 紙在卷足憑
    。按道路交通管理處罰條例第35條第4 項有關汽車駕駛人拒
    絕接受酒精濃度測試之檢定者，處新臺幣（以下同）6 萬元
    罰鍰，並當場移置保管該汽車及吊銷該駕駛執照之立法目的
    ，在於不使拒絕酒精濃度測試檢定之駕駛人反而獲得寬典，
    否則無異鼓勵駕駛人拒絕接受測試。且關於處罰基礎即人體
    內酒精含量，由開始飲酒時之0%，依飲酒量漸漸累積增加，
    在完成飲酒時體內酒精含量達到最高，隨後依代謝率逐漸代
    謝，基此，倘駕駛人遭員警攔停後，積極拒絕接受酒精測試
    或消極推諉拖延，致其體內酒精濃度因時間經過而逐漸代謝
    降低，對於其他立即配合測試之駕駛人顯有不公。是所謂「
    拒絕」，除了以積極之意思表示不接受酒精呼氣濃度測試以
    外，尚應包括以消極推諉拖延方式，致其體內酒精濃度因時
    間經過而逐漸代謝降低者。受處分人雖辯以：伊被臨檢時，
    因工作關係臉部通紅，且當時又未帶任何證明文件，故被帶
    回樹林交通隊詢問，當時因腹痛及工作不順，心情不好，與
    員警有點不悅，致生誤會，裁決書稱伊拒絕酒測與事實不合
    等語。惟查，受處分人於原審訊問時自陳：伊騎機車被臨檢
    時，因警員聞到伊身上有酒味，欲對伊實施酒測，伊遂要求
    喝水，喝畢1 杯欲再喝時，因警員表示警車上已無水供伊飲
    用，是伊求警員再多給伊一些休息時間。不久後，警員再要
    伊酒測，伊復再要求多給一些時間，惟因伊未帶證件，警員
    便請伊同回警局處理。至警局後，另一位警員欲對伊酒測，
    伊表示想先去洗手間後再回來酒測，但未經警同意就自行前
    去，待伊從洗手間回來後，警員就對伊開了一張拒絕酒測的
    罰單，從被臨檢到被開罰單整個過程將近1 個小時的時間，
    伊從頭到尾都未拒絕酒測，只是希望警員多給伊一點時間而
    已，伊被攔檢當天並未飲酒，但在星期天（即99年1 月17日
    ）有飲酒，伊被警察攔下時，有擔心酒測不過的問題等語。
    本件受處分人於警要求實施酒測時，採取請求先喝水及上洗
    手間等拖延方式相應，時間前後長達1 小時；且其於被警員
    攔下時，亦曾擔心過酒測不過的問題，則受處分人客觀上確
    有以消極推諉拖延方式，達成其主觀上拒絕酒測或降低酒測
    值之目的，揆諸上開說明，自屬道路交通管理處罰條例第35
    條第4 項所處罰之違規行為；是受處分人所辯未拒絕酒測云
    云，與事實不符，不足採信，其於上開時、地確有拒絕接受
    酒精濃度測試檢定之違規事實明確，因認原處分機關依道路
    交通管理處罰條例第35條第4 項、第67條第2 項前段之規定
    ，裁處受處分人罰鍰6 萬元、吊銷駕駛執照且3 年內不得考
    領駕駛執照，並無違誤，駁回受處分人之異議等語。
二、抗告意旨略以：原裁定認定伊係以消極方式拒絕酒測，但伊
    已於原審99年4 月12日訊問時說明伊因有前列腺肥大症，有
    時無法控制尿意，到警局時尿急，才要求上洗手間，並非拖
    延時間，且認定喝水及如廁皆為拖延時間並不公平，該二件
    事不可能拖過1 小時，況伊從未說過不受測之語，僅向警員
    說多給一些時間再測，警員沒說好，也沒說不行，事情即如
    此一次一次的過，直至伊要求上洗手間，雖警未表同意，伊
    因尿急即自行前往，伊上完廁所回來即發現罰單已開，警方
    應先告知再不受測即要開單；另伊案發前2 天有喝酒，宿醉
    一夜後，身上多少還有酒味，伊不知如此亦不可騎車，會被
    誤認為酒駕，伊以後不會再如此等語。
三、按汽車駕駛人拒絕接受酒精濃度測試之檢定者，處6 萬元罰
    鍰，並當場移置保管該汽車及吊銷該駕駛執照；又汽車駕駛
    人，曾依第35條第4 項前段規定吊銷駕駛執照者，3 年內不
    得考領駕駛執照，道路交通管理處罰條例第35條第4 項前段
    、第67條第2 項前段分別定有明文。經查，受處分人於99年
    1 月19日凌晨1 時21分許，騎乘前揭重型機車行經臺北縣樹
    林市○○街312 號前時，為警懷疑有酒後駕車情事，要求其
    接受酒精濃度測試，惟受處分人因案發日前2 日有飲酒，在
    家宿醉一夜後騎車出門，身上仍帶有酒味，擔心無法通過測
    試，故先要求警員讓其喝水，並待過一段時間再行測試，其
    後警員再度要求進行酒測，受處分人復又要求再給休息時間
    ，之後因未帶身分證件而被帶回警局處理，至警局後，警員
    第三度要求配合酒測，在未獲警員同意下，受處分人逕行前
    往洗手間如廁，其間整個過程將近1 小時等情，經受處分人
    於原審審理中自承在卷（見原審卷第17頁背面），則受處分
    人因擔心無法通過酒測，即以表現於外之喝水、要求給較長
    休息時間、上廁所等方式再三拖延，全程近1 小時，衡為一
    般人認可減少酒精濃度而降低酒測值之方式，堪認受處分人
    確有欲使其體內酒精濃度因時間經過而逐漸代謝降低之意思
    ；受處分人雖辯稱伊因有病症方無法控制尿意而在未獲警同
    意下，逕行前往洗手間，惟其在前往洗手間前，已推託受測
    2 次，一再要求警方給予休息時間，並非僅有因生理之需之
    單一如廁情事；綜其心理狀態及外在行為，實以消極態度不
    配合警方進行酒測，而有「拒絕接受酒精濃度測試之檢定」
    之違規，為警掣單舉發，有臺北縣政府警察局北縣警交大字
    第C00000000 號舉發違反道路交通管理事件通知單、交通部
    公路總局臺北監理所北監營裁字第裁40-Ｚ000000000 號違反
    道路交通管理事件裁決書、臺北縣政府警察局樹林分局99年
    2 月5 日北縣警樹交裁字第0990003773號函各1 紙在卷足憑
    。原審本於同上見解，認原處分機關依據道路交通管理處罰
    條例第35條第4 項、第67條第2 項前段等規定，裁處受處分
    人罰鍰6 萬元，並吊銷駕駛執照且3 年內不得考領駕駛執照
    ，於法有據，經核並無違誤。抗告意旨所指，俱為推託之詞
    ，均無理由，應予駁回。
據上論結，應依道路交通案件處理辦法第26條，刑事訴訟法第41
2 條，裁定如主文。
中    華    民    國    99    年    9     月    14    日
                  刑事第十九庭審判長法  官  鄧振球
                                    法  官  潘翠雪
                                    法  官  彭幸鳴
以上正本證明與原本無異。
不得再抗告。
                                    書記官  陳靜姿
中    華    民    國    99    年    9     月    14    日

司法院資訊處製作；財團法人民間司法改革基金會備份。
